【裁判字號】    98,簡上,746
【裁判日期】    980819
【裁判案由】    重利
【裁判全文】
臺灣板橋地方法院刑事判決             98年度簡上字第746號
上  訴  人
即  被  告  丁○○
                      號19樓.
上列上訴人即被告因重利案件，不服本院中華民國98年5 月5 日
98年度簡字第2270號第一審簡易判決（聲請簡易判決處刑案號：
97年度偵字第32945 號），提起上訴，本院管轄之第二審合議庭
判決如下：
    主  文
原判決撤銷。
丁○○無罪。
    理  由
一、本件聲請簡易判決處刑意旨略以：上訴人即被告丁○○竟基
    於重利之犯意，自民國93年6 月之某日起至97年11月18日止
    ，在臺北縣三重市○○路與龍濱路口，趁乙○○急需資金週
    轉時，陸續貸予新臺幣（下同）2 、30,000元不等之金額，
    總計達350,000 元，起先約定每3 天為1 期，每期需支付利
    息為24,000元（相當於月息20分），並簽立本票供為擔保，
    持續至96年10月中旬，因累積借款過高，而更改利息方式為
    每天1 期，每期利息為3,500 元（相當於月息30分），以此
    方式收取與原本顯不相當之利息。復於96年11月間18日起至
    97年10月底止，知悉乙○○之兄長甲○○需款孔急，竟另基
    於重利之犯意，在臺北縣三重市○○路與力行路口，陸續貸
    予甲○○1 、30,000不等之金額，總計達120,000 元，約定
    每3 天為1 期，每期本金加利息需支付1,200 元（相當月息
    20分），並提供身分證影印本及簽發本票供為擔保，以此方
    式收取與原本顯不相當之利息持續至97年10月20日止。嗣乙○○經濟不堪負擔報警處理，經警於97年11月18日21時30分
    許（聲請書誤載為22時50分許，應予更正），在臺北縣三重
    市○○街71號前，趁丁○○向乙○○收取利息3,000 元之際
    ，當場查獲，並扣得現金3,000 元，而知悉上情，因認被告
    涉犯刑法第344 條之重利罪嫌等語。
二、按犯罪事實應依證據認定，無證據不得認定犯罪事實；又不
    能證明被告犯罪者，應諭知無罪之判決，刑事訴訟法第154
    條第2 項、第301 條第1 項分別定有明文。又事實之認定，
    應憑證據，如未能發現相當證據，或證據不足以證明，自不
    能以推測或擬制之方法，為裁判基礎；且認定不利於被告之
    事實須依積極證據，苟積極證據不足為不利於被告事實之認
    定時，即應為有利於被告之認定；另認定犯罪事實所憑之證
    據，雖不以直接證據為限，間接證據亦包括在內，然而無論
    直接證據或間接證據，其為訴訟上之證明，須於通常一般之
    人均不致有所懷疑，而得確信其為真實之程度者，始得據為
    有罪之認定，倘其證明尚未達到此一程度，而有合理之懷疑
    存在，無從使事實審法院得為有罪之確信時，即應由法院諭
    知被告無罪之判決（最高法院40年台上字第86號、30年上字
    第816 號、76年台上字第4986號判例同此意旨）。次按刑事
    訴訟法第161 條已於91年2 月8 日修正公布，修正後同條第
    1 項規定：檢察官就被告犯罪事實，應負舉證責任，並指出
    證明之方法。因此，檢察官對於起訴之犯罪事實，應負提出
    證據及說服之實質舉證責任。倘其所提出之證據，不足為被
    告有罪之積極證明，或其闡明之證明方法，無從說服法官以
    形成被告有罪之心證，基於無罪推定之原則，自應為被告無
    罪判決之諭知（最高法院92年台上字第128 號判例亦同此意
    旨）。
三、公訴人認被告涉犯上開罪嫌，無非係以被告之供述、證人乙○○、甲○○於警詢、偵查，及證人丙○○於偵查中之證述
    ，並有現金3,000元扣案為其主要論據。
四、訊據被告丁○○堅決否認有何重利之犯行，辯稱：伊並未借
    款予甲○○，僅有借款予證人乙○○，自93年2 月間起，陸
    陸續續借款予乙○○達220 萬元以上，惟並未收取任何利息
    ，扣除已償還之金額，證人乙○○尚欠伊46萬多元，證人乙○○約被告於查獲之時間、地點見面，並給予被告3 千多元
    ，係償還積欠被告之借款，並非支付利息等語。經查：
(一)、按被告以外之人於審判外之言詞或書面陳述，除法律有規定
    者外，不得作為證據，刑事訴訟法第159 條第1 項定有明文
    。本件證人乙○○、甲○○於警詢時之供述，係被告以外之
    人於審判外之言詞陳述，為傳聞證據。被告丁○○就上開供
    述之證據能力具狀提出爭執，且就其等警詢中所為之證詞與
    審判中所述不符，查無經證明具有可信之特別情況，而為證
    明犯罪事實之存否所必要者，得例外取得證據能力之情況，
    故就欲以之直接或間接證明本案起訴犯罪事實成立與否的情
    況，應無證據能力；然並不影響上開證人乙○○、甲○○於
    警詢中之證詞，得作為「彈劾證據」，即得以之作為彈劾其
    之後在偵查中證據可信度之證據，當無疑義。
(二)、按「證人依法應具結而未具結者，其證言，不得作為證據。
    」，刑事訴訟法第158 條之3 定有明文。查證人乙○○、甲○○於偵查中所為之證述，雖為被告以外之人於審判外之言
    詞陳述，惟業經證人乙○○、甲○○依法具結，自得為證據
    。
(三)、證人乙○○於警詢中供稱：「．．．丁○○主動將身上的新
    臺幣3 仟元交給警方。那3 仟元是我交給丁○○的利息款。
    」、「（你於何時、地向丁○○經營之地下錢莊借錢？借錢
    金額及利息如何計算？支付借款是否要抵押物品或簽立字據
    ？）我是從5 年前（93年）6 、7 月間，我因急需用錢，友
    人高明光介紹我向丁○○借款，第1 次確實時間我已經記不
    清楚，地點是在臺北縣三重市○○路與龍濱路口，丙○○帶
    我至該處與丁○○借款，當時我向丁○○借款2 萬元，利息
    為月息20分，每3 天為1 期，1 期要給付給丁○○2 仟4 佰
    元，包含償還本金及利息，共要支付10期，本金及利息就要
    償還完畢，等於我要支付4 仟元的利息。後來因友人丙○○
    無力償還向丁○○之借款，無法再向丁○○借款，所以我代
    替丙○○陸續向丁○○借款，最後我累計共向丁○○借款35
    萬元，利息為月息30分計算，我每天均需支付利息3 仟5 佰
    元給丁○○，丁○○是規定我每日晚間18時至21時就要把利
    息交付給他，但我有時會超過21時後才有辦法交付給他，每
    天我與丁○○以電話聯繫交付利息之地點，大部分都是約在
    臺北縣三重市○○街71號及新莊市○○路與中平路口交付利
    息。我每次向丁○○借款都是開具與借款金額相同面額的本
    票給丁○○作為擔保，我自己已記不清楚還有多少本票在丁○○的手裡。」、「還有我親大哥甲○○也曾向丁○○所經
    營之地下錢莊借款，利息高達月息20分，但是我大哥已償還
    向丁○○的借款。」等語（見臺灣板橋地方法院檢察署97年
    度偵字第32945 號偵查卷第28頁、第29頁）。於偵查中證稱
    ：「（與丁○○之債務關係如何？）我5 年前開始跟丁○○
    借錢，大約是93年，剛開始借2 萬，他那時是在三重交付2
    萬給我，後來約定1 期利息10天2 千，2 萬就開4 萬元的票
    ，後來因丙○○透過我向丁○○借錢，他跟丁○○很早就認
    識了，但因信用不好，就請我幫忙代為借款，剛開始時，2
    萬、3 萬的借，到現在累積了約35萬元，都是開我的票，後
    來沒辦法10天付利息，他就叫我至三重市○○街及三重后德
    國小忠孝路後門支付，一天3 千5 ，是從96年10月付到我具
    名檢舉的前幾天，97年1 月6 日他又叫我開了一張30萬的本
    票給他，他叫我給他一個保障，怕我一天沒辦法給他3 千5
    。我幫丙○○向丁○○借款，錢都有交付丙○○，一開始我
    是跟丁○○借了7 萬元，丙○○拿了4 萬5 ，我拿了2 萬5
    ，丙○○只付了1 期的利息，之後都是由我付，後來因為利
    息未完全支付，一直滾複利到後來變35萬，我現在暫時未付
    利息給被告。」、「（為何跟高借錢？）因為我要開計程車
    又積欠罰單，之後因為丙○○的關係，又繼續跟丁○○借錢
    ，因為丙○○當時經濟非常困難，小孩又小，要用錢，杜一
    直跟我說要幫他借，他會繳利息，所以我才答應幫丙○○借
    錢，因為丙○○之前信用欠佳。」、「（當初借錢開立何東
    西供擔保？）我已記不清楚開立多少張本票，身分證有影印
    給他，借據沒開。」、「（後來30萬的本票是如何開立的？
    ）因為我檢舉了被告之後，他叫我不用還到3 千5 的利息，
    叫我2 千，30萬本票在他那，我每天都會1 千7 、1 千8 的
    陸續支付，但這10幾天來，我已未再支付了，他有到我弟弟
    家
    ．
    ．
    ．叫我弟轉告我出面解決債務。」等語（見上開偵查卷第61
    頁、第62頁）。於本院審理中證稱：「93年6 月那時是剛開
    始，因為丙○○介紹，因為我工廠剛結束，我要開計程車，
    向被告借了2 萬元繳違規紅單，如果以以1 萬元計算的話，
    分10 期 ，1 個月2,000 的利息，3 天收1,200 元，我還完
    之後，陸續因為丙○○，我們是同鄉，他曾經向被告借錢沒
    有還，信用不好，被告不借他錢，利用我向被告借錢，那時
    是93 年 將近94年時，斷斷續續，剛開始都是1 萬、2 萬、
    3 萬這樣借，那時候有還。到了95年底之後，因為借到一定
    的程度，丙○○繳不出利息錢，都是由我在替他揹，後來96
    年時我太太詹秋蘭用郵局保險存款單去質押，借了30萬元出
    來，當時包括我大哥甲○○、丙○○都有在我車上看到現金
    30萬元，還有我爸爸去辦勞保退保40幾萬元，還有向老闆借
    了18萬元，都全部都拿給被告了。後來差了2 、3 萬元，因
    為丙○○哀求說他要搬家，這是95年底的事情，在96年底，
    又在三重市22 8公園那裡向被告借了7 萬元，丙○○拿了45
    ,000元，其他是我大哥甲○○拿走，後來丙○○因為4,5000
    元包括以前借的利息錢都沒有繳還給被告，被告叫我說累積
    起來到了37萬元，他說既然3 天不能還，就每天給他3,700
    元利息錢，我實在繳不出來，我就利用各種理由到處去借，
    也借不到，我就跟丙○○說繳不出來，我跟他說我要稍微躲
    一下，這樣不行。到了2 月份，丙○○還去找被告說我要躲
    ，被告隔了2 、3 天的一個晚上，逼我開2 張本票給他，一
    張30萬元，一張9 萬元，他還跟我說做人要有良心，後來被
    告說既然你3,700 元繳不出來，每天給他2,000 元，以後再
    補，當時我還有貸款，他說他幫我繳汽車貸款，等還他公司
    30幾萬元欠款還清之後，再還給他他幫我繳汽車貸款的錢，
    到了報警當天，我真的繳不出來，走投無路，就在林安泰古
    厝那裡，用公共電話打電話給警察局，警察聽了之後跟我說
    不然你就打到偵八隊那裡，偵八隊就幫我處理這件案子。當
    晚警員叫我過去偵八隊，有三位警官跟我說他有調被告的口
    卡出來，問我是不是這個人，我說對，警官說他的戰績輝煌
    ，這個人本來就應該要抓起來，該三位警官就問我怎麼付錢
    給他，在那裡給他錢，我就詳細跟他說，警官問我明晚要不
    要給他錢，我說每天晚上都要，他跟我說明晚幾點要拿錢給
    他，就事先跟我們聯絡，後來被告收我給他3,000 元的時候
    就被抓了。」、「（如果按照你的說法，就表示說自96年10
    月中至97年11月18日為止這段期間內，你既沒有再向我借錢
    ，也沒有還我本金，是否屬實？）對。」、「（事實上在那
    段期間中，你有無再向我借錢？）這段時間每天3,500 元我
    無法繳出來，如果有利息差額，等累積到1 萬元之後，被告
    就把他加入本金。」、「（你的意思是說除了你現在的說法
    之外，你沒有再向我借錢或拿錢嗎？）沒有。」、「（提示
    被告提出之轉帳單予證人閱覽，裡面有繳紅單、維修費用，
    是否如此？）對，但我有理由，這些裡面都是因為他知道我
    每天要給他3, 500元，不可能，他說後來折到2, 000元，當
    然我車子壞掉時，他說你去送修，我幫你繳。」、「（你剛
    說96年你太太、你父親及你父親另外有向老闆借錢幫你還債
    ，為何你又說95年你幫丙○○借錢，累積到一定金額，後來
    被告要你每天還3,500 元？時間不是前後矛盾？）錢是正確
    的，我太太、我爸爸給我的錢還清之後，丙○○要借錢，我
    又去幫他借，是96年後的事情，是還完錢之後的事情。」、
    「（你既然沒有能力償還要你太太及你父親幫你還債，為何
    你還會為了幫丙○○再向被告借錢？）因為丙○○的太太郭
    曉萍跟我下跪，要我幫他借錢讓他們承租房子。」、「（你
    哥哥甲○○向被告借錢，是由你出面去向被告借7 萬元，其
    中45,000元是幫丙○○借的，另外25,000元是你幫甲○○借
    的，是否如此？）對。」、「（你哥哥甲○○有無自己去向
    被告借過錢？）有。」、「（是在由你出面幫甲○○借25,0
    00元之前或是之後？）之前。」、「（既然你哥哥在這之前
    就曾經向被告借過錢，為何還需要由你出面幫甲○○向被告
    借錢？）因為被告認為我的錢比較好拿，他對我的信用比較
    有信心。」、「（你哥哥之前向被告借的錢有無償還？）有
    ，但是被告尚未把本票還給我哥哥。」、「（為何被告沒有
    把甲○○的本票還給甲○○？）他跟甲○○說我的錢還沒有
    還清，所以不還。」、「（你剛剛不是說那是在你跟被告借
    70,000元之前的事，而且之前你借被告的錢都已經由你太太
    及你父親幫你清償，為何又說你有欠被告錢？）我向被告借
    7 萬元之前，還欠被告2 、3 萬元。」、「（你剛說那是丙○○欠被告2 、3 萬元，你為何現在又說是你欠被告2 、3
    萬元？到底2 、3 萬元是你欠的或是丙○○欠的？）是我欠
    的，我太太及我父親幫我還，但是還有2 、3 萬元沒有還清
    。」、「（既然你欠被告的錢由你太太、你父親還將近8、9
    0 萬元給被告，為何這2 、3 萬元不一次還清？）因為我從
    頭到尾都不敢跟他們說我向被告借錢的正確金額。」等語（
    見本院98年8 月5 日審判筆錄）。就借款需提供本票，或本
    票及身分證影本？借款之還款時間究竟為10天為1 期，或3
    天為1 期？簽立之本票金額究竟是借款之金額，或借款之2
    倍金額？30萬本票究竟是本案查獲前，或查獲後簽發，35萬
    元是代丙○○、甲○○向被告借7 萬元後利滾利累積之數目
    ，或係陸續借款累計之數目？96年10月中旬起至97年11月18
    日止，證人乙○○是否曾向被告借款？證詞前後不一，且相
    互矛盾。再者，若證人乙○○積欠被告之借款已經其配偶、
    父親代為清償8 、90萬元，為何剩下之2 、3 萬元不一起清
    償？又甲○○向被告借款之金額均已清償，而證人乙○○積
    欠被告之借款又已經其配偶、父親代為清償8 、90萬元，僅
    剩下之2 、3 萬元，被告為何不將本票歸還證人甲○○？又
    證人甲○○之前向被告借款之金額均已清償，債信良好，為
    何還要再透過證人乙○○向被告借款25,000元？何況被告本
    身既無力清償積欠被告之借款，須其配偶、父親代為清償8
    、90萬元，為何還會幫證人丙○○、甲○○向被告借7 萬元
    ？此有違常情。再者，警察並未查獲被告持有證人乙○○向
    被告借款時簽發之本票，或本票、身分證影本，則被告借款
    予證人乙○○之金額，本院無從認定。又證人乙○○於本院
    審理中證稱：「．．．在96年底，又在三重市228 公園那裡
    向被告借了7 萬元，丙○○拿了45,000元，其他是我大哥甲○○拿走．．．」、「（你哥哥甲○○向被告借錢，是由你
    出面去向被告借7 萬元，其中45,000元是幫丙○○借的，另
    外25,000元是你幫甲○○借的，是否如此？）對。」等語（
    見本院98年8 月5 日審判筆錄），亦核與證人甲○○於本院
    審理中證稱並未透過證人乙○○向被告借25,000元等語（見
    本院98年8 月5 日審判筆錄），及證人丙○○於本院審理中
    證稱：「（你有無透過乙○○去向被告借錢？）我有困難時
    ，我都是直接找乙○○，他說他會幫我想辦法，他不會坦白
    跟我說是向誰借錢。」、「（所以就是說你直接向乙○○借
    錢，直接負清償責任？）對。」、「（你跟乙○○借錢，乙○○跟你收多少利息？）第一次是說外面怎麼算我們就怎麼
    算，後來最高紀錄一天叫我還4,000 元，這幾年我總共欠他
    15萬元左右，最後一次搬家時我向他借45,000元。」、「（
    45,000元是何時的事情？）96年間。」、「（你是否知道這
    45,000元是乙○○是向誰借的？）我向他開口時，他說他不
    方便，要我給他2 、3 天想辦法，他沒有跟我說他向誰借錢
    。」等語不符（見本院98年8 月5 日審判筆錄）。另按重利
    罪之成立，係以乘人急迫、輕率或無經驗貸以金錢或其他物
    品，而取得與原本顯不相當之重利為要件，故苟未乘人急迫
    、輕率或無經驗，縱取得與原本顯不相當之重利，仍難令負
    重利罪責（最高法院85年度台上字第4382號判決參照），若
    證人乙○○證述係幫證人丙○○、甲○○向被告借7 萬元，
    利滾利累積至35萬元等語屬實，既然證人乙○○係幫證人丙○○、甲○○向被告借款，顯無急迫性，縱然被告取得與原
    本顯不相當之重利屬實，亦核與重利罪之構成要件不符，故
    無法憑證人乙○○於警詢、偵查中有瑕疵之證詞，即認被告
    有重利之犯行。
(四)、證人甲○○於警詢中證稱：「我是在96年11月18日向我弟弟
    乙○○因我急需要錢，看何處可以借到錢，我弟弟向我說有
    綽號『阿兵』在放高利貸，他有向他借錢，告訴我他的電話
    0000000000，我就與『阿兵』聯絡，我們就在當天下午18時
    左右，約在臺北縣三重市○○路、力行路口豪帝一餐廳門口
    ，我們見了面以後，他就說要借錢可以，但要我弟弟乙○○
    同意當保人，他才肯放款給我，經他以電話與我弟弟聯絡後
    ，證實我弟弟有同意他當保證人，他才借錢給我，他就以現
    金新臺幣1 萬元給我，並要我簽立本票乙張，身分證影印正
    反面，並告訴我3 天為1 期，1 期還1 千2 百元，連本帶利
    總共要還10期，利息高達20分利，我陸陸續續有給他借5 萬
    元跟1 萬元，在這一、二年時間，我都有按時間還他。」、
    「（你最後一次是何時向『阿兵』借款？有無扣押品？）97
    年9 月8 日我有向綽號『阿兵』借了1 萬元，他叫我簽立本
    票，沒有扣押任何物品，．．．1 期是還1 千2 百元，連本
    帶利，但我也按照他意思完全還他錢，但是我簽立本票，他
    就不還給我。」等語（見上開偵查卷第32頁）。於偵查中證
    稱：「（你何時跟丁○○借錢？）我記得是96年開始透過乙○○介紹陸續跟高先借1 萬，他拿給我8 千，利息3 天為1
    期，要還1 千，那時我小孩還小，急需用錢，我陸續又跟高
    借了3 、4 萬左右，我都有還清，但我之前簽供擔保的4 張
    本票他都沒還我，金額總共應是12萬左右，他說因為乙○○
    之前還有債務未清償，所以他不想還我本票。」等語（見上
    開偵查卷第62頁）。於本院審理中證稱：「我是因為我兒子
    臨時有急事，因為我弟弟的介紹打電話約被告，被告說要經
    過我弟弟的同意，我弟弟有打電話跟被告講我有急用，被告
    說可以，就約我到豪帝餐廳門口，我向他借1 萬元，他叫我
    本票開3 萬元，當時才拿8,000 元給我，利息先扣，每3 天
    要還他1,000 元，我都有準時還他。到97年3 、4 月左右，
    我還有向他借1 萬元，利息也是先扣，跟上次一樣，我也是
    開了3 萬元的本票給他，後來錢還清了，二次的本票都沒有
    還我。我大概向被告借了2 、3 次左右。另外一次也是97年
    ，詳細的時間我忘記了，我只有開二次本票給被告，最後一
    次跟被告借1 萬元，沒有叫我開本票。」、「（你說你當時
    向我借了1 萬元，我跟你約定本利攤還，每3 天為1 期，10
    期還完，利息是20分，並簽具本票交付身分證影本給我，你
    說陸續又向我借了5 萬元及1 萬元，你都有按時還錢，但是
    每次你把錢還清了，我都沒有把本票及身分證影本還給你，
    是否如此？）我沒有跟你借5 萬元，我跟你借2 、3 次都是
    1 萬元。」、「（你於警詢中說你在96年11月18日向我借1
    萬元，後來又跟我借了5 萬元及1 萬元，總共向我借了7 萬
    元，卻在偵查中說自96年11月18日起到97年11月20日止，陸
    續向我借3 、4 萬元，總計達12萬元，你前後說法不一，何
    者為真？）在警詢中，如果我有講過總共借7 萬元，那是我
    弟弟跟我說是幫丙○○借的，我總共只有向被告借3 萬元左
    右。」、「（你剛說你和被告借1 萬元，分10期，3 天為1
    期，每期還1,000 元，是否是利息先扣？）是。」、「（你
    在警詢中說1 萬元，1 期還1,200 元是沒有利息先扣，為何
    現在又說利息先扣，到底是哪一個正確？）被告有分二種扣
    法，我的是先扣利息。」、「（你在警詢中說你陸陸續續跟
    被告借5 萬元及1 萬元，在偵查中說你陸陸續續跟被告借3
    、4 萬元，到底何者為真？）我實際上跟被告借了3 萬元。
    」、「（如果照你說只有向被告借3 萬元，利息先扣，照理
    說只還被告3 萬元，為何你在偵查中說你簽了12萬元的本票
    ？）是被告叫我簽的，借1 萬元簽3 萬元本票，確實簽幾萬
    元本票我忘記了。錢大部分都是我拿去繳我和我弟弟的利息
    ，大部分都是我拿去的，我打電話給被告問他在那裡，我就
    拿過去給他。」、「（你剛說你跟被告借了3 次總共3 萬元
    ，其中有一次沒有簽本票，為何本票的金額是12萬元？）在
    我的記憶中，我忘記簽了幾次，我只記得有一次沒有簽本票
    。」等語（見本院98年8 月5 日審判筆錄）。就證人甲○○
    向被告丁○○借款之總金額？次數？利息是先扣，或連本金
    一起清償？證人甲○○向被告借款，簽發本票予被告之次數
    ？金額？證詞前後不一，且相互矛盾，且警察並未查獲被告
    持有證人甲○○簽發之本票或身分證影本，並無被告借款予
    證人甲○○之證據，故無法憑證人甲○○於警詢、偵查中有
    瑕疵之證詞，即認被告有重利之犯行。
(五)、被告丁○○於97年11月18日21時30分許，在臺北縣三重市○○街71號前，向乙○○收取3,000 元後，即為警查獲之事實
    ，業據證人乙○○於警詢、偵查中證述屬實，被告亦不爭執
    ，並有現金3,000 元扣案可稽，被告與證人乙○○並無特別
    情誼或交情，其辯稱借款予證人乙○○，並未收取利息云云
    ，顯不可採，惟證人乙○○交付被告3,000 元，究竟是償還
    利息，或是本金？雙方各執一詞，若是證人乙○○償還被告
    之利息，該利息之計算時間為何？本金數額為何？並無任何
    其他證據可證，而證人乙○○之證詞又有如前所述之瑕疵，
    本罪疑惟輕原則，應從有利於被告之認定，故無法單憑被告
    收取證人乙○○交付之3,000 元，即認定被告有收取顯不相
    當之重利。
五、綜上所述，公訴人所舉之事證尚無法證明被告涉有重利之罪
    嫌。此外，復查無其他積極、確切之證據足資證明被告確有
    重利之犯行，揆諸前開說明，不能證明被告犯罪，自應為其
    無罪之諭知。末按地方法院對被告為簡易判決處刑後，經提
    起上訴，地方法院合議庭認應為無罪判決之諭知者，依刑事
    訴訟法第455 條之1 第3 項準用同法第369 條第2 項之規定
    意旨，應由該地方法院合議庭撤銷簡易庭之判決，改依第一
    審通常程序審判（最高法院91年度台非字第21號判決意旨參
    照）。本件被告提起上訴否認犯罪，為有理由；原審疏未詳
    查，遽為被告有罪之判決，容有違誤，自應由本院將原判決
    撤銷，自為第一審無罪之判決。
據上論斷，應依刑事訴訟法第452 條、第455 條之1 第1 項、第
3項 、第369 條第1 項前段、第364 條、第301 條第1 項，判決
如主文。
本案經檢察官王家春到庭執行職務。
中    華    民    國    98    年    8     月    19    日
               刑事第十八庭 審判長 法  官  曾正耀
                                   法  官  林鈺琅
                                   法  官  張兆光
以上正本證明與原本無異。
如不服本判決應於收受判決後10日內向本院提出上訴書狀，並
應敘述具體理由。其未敘述上訴理由者，應於上訴期間屆滿後
20日內向本院補提理由書（均須按他造當事人之人數附繕本）
「切勿逕送上級法院」。
                                    書記官  田世杰
中    華    民    國    98    年    8     月    19    日


司法院資訊處製作；財團法人民間司法改革基金會備份。
